【裁判字號】    89,上易,44
【裁判日期】    890223
【裁判案由】    違反就業服務法
【裁判全文】
臺灣高等法院臺南分院刑事判決              八十九年度上易字第四四號      Ｇ
      上  訴  人  臺灣雲林地方法院檢察署檢察官
      被      告  丙  ○  ○
      選任辯護人  李  宗  德  律師
右上訴人因被告違反就業服務法案件，不服臺灣雲林地方法院八十八年度易字第六八
七號中華民國八十八年九月二十一日第一審判決（起訴案號：臺灣雲林地方法院檢察
署八十八年度偵字第三一四、三一五、三六二二、三六二三號），提起上訴，本院判
決如左：
      主      文
上訴駁回。
      理      由
一、公訴意旨略以：被告丙○○係雲林縣北港鎮○○路二六五號萬有紙廠股份有限公
    司（下稱萬有公司）之負責人，明知雇主不得聘僱或留用許可失效之外國人，竟
    於民國（下同）八十七年十月二十四日繼續僱用分別已逾居留許可期限之ＫＵＳ
    ＮＡＩＮＩ、ＳＥＴＹＯ  ＨＡＲＪＯＮＯ、ＭＡＩＬＡＮ、ＤＡＮＯ  ＢＩＮ
      ＡＬＩＭＵＤＩＮ、ＷＩＮＤＩ  ＡＨＭＡＤ  ＮＡＦＩＳ  ＢＩＮ  ＴＡＲ
    ＭＵＤＩ等外籍勞工五人，擔任萬有公司製造業技工之工作。迄八十七年十月二
    十四日上午九時許，為警在萬有公司當場查獲，因而認被告丙○○所為，係違反
    就業服務法第五十八條第一項後段之罪，而萬有公司應依同法第五十八條第二項
    科以罰金之刑云云。
二、按犯罪事實應依證據認定之，無證據不得推定其犯罪事實；又不能證明被告犯罪
    者，應諭知無罪之判決，刑事訴訟法第一百五十四條、第三百零一條第一項定有
    明文。
三、本件公訴人認被告丙○○涉有違反就業服務法罪嫌，無非以證人即萬有公司管理
    部主管龔亮應之證詞、簽請被告辦理外籍勞工展延許可居留之簽呈及五名外籍勞
    工於警訊之證詞為其論據。而訊據被告丙○○堅詞否認有違反就業服務法犯行。
    辯稱：萬有公司於八十七年八月底因本地勞工發動罷工圍廠抗爭，致使萬有公司
    全廠停工，外勞無工可做而且生活發生問題，當時伊擔任萬有公司董事長，在考
    量即使復工亦不可能容納外籍勞工工作之情況下，即於九月上旬與本地勞工代表
    、台灣省政府勞工處及行政院勞工委員會商議，決定外勞全數轉換雇主，並於八
    十七年九月十八日、二十一日、十月九日正式行文請求台灣省勞工處及行政院勞
    委會等各機關介入並安排移轉外籍勞工，足證被告並無聘僱或留用許可失效外勞
    之故意或行為。又萬有公司縱有違就業服務法，然外勞延展或遣返事項係由管理
    部之負責人即證人龔亮應全權負責，且其簽報延展或遣返之層級最高只到總經理
    ，被告丙○○當時為萬有公司董事長，並非執行聘僱或留用外勞業務之負責人，
    自非就業服務法第五十八條第一項所稱之行為人等語。
四、經查，萬有公司於八十七年八月間因公司資金嚴重短絀，財務發生危機，員工群
    起抗爭，致萬有公司自八十七年八月三十日起即全面停工歇業，外籍勞工無事可
    做，終日聚眾群集廠區內外，對於附近社區安寧及社會安全造成重大隱憂，被告
    丙○○當時擔任萬有公司董事長即協調勞委會、省勞工處准許外籍勞工轉換僱主
    ，並分別於八十七年九月十八日、二十一日、十月九日正式行文請求省勞工處及
    政院勞委會等各機關介入並安排移轉外籍勞工等事宜之事實，業據證人即萬有公
    司重整人李青殷、前省政府勞工處第一科科長陳月娥到庭證述屬實（原審八十八
    年八月十日訊問筆錄），並有萬有公司八十七年九月十八日、二十一日、十月九
    日函文行政院勞委會、省勞工處、雲林縣政府及台南區就業服務中心等單位之三
    紙函文影本在卷可稽，堪信被告丙○○所辯萬有公司於八十七年八月三十日停工
    後，即積極尋求轉移外籍勞工，並無繼續聘僱或留用外籍勞工之故意或行為，應
    堪採信。
五、又查，證人龔亮應提出之上開有關外籍勞工滿期遣返回國之簽呈，其簽報之層級
    最高只到萬有公司總經理，並不需經董事長批示，亦經證人即當時擔任萬有公司
    副總經理之李青殷證述在卷（原審八十八年八月十日筆錄），並有上開龔亮應提
    出之簽呈在卷可稽，是就萬有公司分層負責之規定觀之，有關外籍勞工延展或遣
    返之事宜其層級既僅到總經理，亦經萬有公司職員甲○○於本院調查時供陳在卷
    ，因此，尚難認時任萬有公司董事長之被告丙○○有何違反就業服務法之犯行。
六、又萬有公司之法人股東敏有實業股份有限公司（下稱敏有公司）於八十七年九月
    八日召開董事會將原派至萬有公司之股東代表董事古台昭、李青殷、林慶章、監
    事蔡金拋、蕭文騰更換為董事吳來福、許耀輝、龔亮應、監事吳東應、甲○○，
    並於八十七年九月十一日萬有公司原董事乙○○及敏有公司新指派之董事吳來福
    、許耀輝、龔亮應召開董事會改選萬有公司董事長即被告丙○○為吳來福，並解
    除被告丙○○及原總經理古台昭之職務，然其等召集萬有公司董事會之程序顯與
    公司法二百零三條規定之程序不合，其所為之決議事項，應不發生其效力，是當
    時被告丙○○應仍為萬有公司之合法代表人，附此說明。
七、綜上所述，被告丙○○當時雖為萬有公司之合法董事長，但依萬有公司分層負責
    之慣例，該外籍勞工延期聘僱或遣返事宜並非被告丙○○所能置喙，況被告丙○
    ○早已於外籍勞工逾期前即代表萬有公司而與勞工單位協調准許轉移外籍勞工，
    顯見被告等並無繼續聘僱或留用外籍勞工之故意，此外復查無其他積極證據足以
    證明被告等有何違反就業服務法之犯行，因此原審以不能證明被告犯罪而諭知無
    罪之判決，核無不合，檢察官上訴意旨，仍執前詞，指摘原判決不當，並無可取
    ，為無理由，應予駁回。
據上論結，應依刑事訴訟法第三百六十八條，判決如主文。
本案經檢察官張佩珍到庭執行職務。
中    華    民    國      八十九      年      二      月      二十三    日
                                  臺灣高等法院臺南分院刑事第三庭
                                      審判長法官  黃    聰    明
                                            法官  黃    三    哲
                                            法官  林    勝    木
右正本證明與原本無異。
不得上訴。
                                      法院書記官  吳    秋    賢
中    華    民    國      八十九      年      二      月     二十三     日


司法院資訊處製作；財團法人民間司法改革基金會備份。
